臺灣桃園地方法院民事判決　九十年度簡上字第二三九號
　　上　訴　人　天林房屋仲介股份有限公司
　　法定代理人　丁○○
　　訴訟代理人　乙○○
　　被上訴人　　甲○○
　　訴訟代理人　丙○○
右當事人間請求給付報酬事件，上訴人對於中華民國九十年五月二十九日本院中壢簡
易庭九十年度壢簡字第一三六號第一審判決提起上訴，本院判決如左：
    主  文
上訴駁回。
第二審訴訟費用由上訴人負擔。
    事  實
甲、上訴人方面：
  一、聲明：
  （一）原判決廢棄。
  （二）被上訴人應給付上訴人新台幣十萬四千元，及自起訴狀繕本送達翌日起至清
        償日止，按年息百分之五計算之利息。
  二、陳述：除與原審判決書所載者相同茲予引用外，補稱：
  （一）證人李添丁於原審時證稱，後來伊代為簽訂同意以新台幣（下同）二百七十
        四萬元減價出售之同意書之前，曾打電話通知被上訴人，當時被上訴人有同
        意伊說有人出價二百七十萬元等語，足見被上訴人與李添丁間有授權關係，
        否則李添丁何以會向被上訴人報告有人出價二百七十萬元，故從證人證詞可
        以證明被上訴人有授權李添丁代理出售系爭房屋。可見證人李添丁前所稱伊
        與上訴人簽訂專任委託銷售契約書並未經過被上訴人同意一節，是因為證人
        乃被上訴人姊夫，為迴護被上訴人所為說詞，根本不足採信。
  （二）再證人李添丁應有告訴被上訴人買受人是上訴人覓得之事實，縱認為李添丁
        有過失而未告知被上訴人，亦不應將此一過失責任推給上訴人承擔，且在被
        上訴人與訴外人徐雪霞談妥房屋售價為兩百六十萬元後，約定民國（下同）
        八十九年十一月三日簽約被上訴人未到，再約同月六日簽約，並以電話與被
        上訴人聯絡，被上訴人在電話中不滿買賣總價降為二百六十萬元，八十九年
        十一月六日當天被上訴人訴訟代理人也有到場爭執要賣二百七十萬元。是被
        上訴人已經授權李添丁出售其所有房屋，縱如原判決認為證人李添丁先是無
        權代理，但事後被上訴人已經同意即有承認之效力。
  （三）另民法第一百零七條規定，代理權之限制及撤回不得以之對抗善意第三人。
        而被上訴人對其代理人李添丁就出售價位之權限限制，上訴人係善意第三人
        ，無從知悉，因此被上訴人不得以二百六十萬元未經其同意而主張對其不生
        效力。況證人李添丁與上訴人簽定專任委託銷售契約書時，曾提出被上訴人
        所有房屋之使用執照與土地所有權狀影本，足使上訴人相信被上訴人曾授權
        李添丁出售房屋，而有表見代理情形。是兩造間專任委託銷售契約、同意書
        均合法成立，被上訴人自應依專任委託銷售契約書第八條第四款約定給付上
        訴人如主文第二項所示款項。原審未審酌及此逕認二百六十萬元之同意書對
        被上訴人不生效力，顯於法未合。
  三、證據：援用原審之立證方法。
乙、被上訴人方面：
  一、聲明：駁回上訴。
  二、陳述：除與原審判決書所載者相同茲予引用外，補稱：
  （一）被上訴人並未授權訴外人李添丁代理被上訴人與上訴人簽定委託銷售契約書
        ，亦未簽訂二百七十萬元、二百六十萬元同意書，依民法第一百七十條第一
        項規定，上開契約對被上訴人自不生效力。
  （二）查上訴人與訴外人徐雪霞議定房屋以總價二百六十萬元成交，並收受買方預
        付定金十萬元之日期是八十九年十二月二十七日（按：應為八十九年十月二
        十七日之誤），而上訴人嗣於同月二十八日（按：應為十月二十八日之誤）
        以不當手段取得李添丁所簽之以二百六十萬元出售該屋之同意書，上訴人此
        舉除不合情理外也違反誠信原則。
  三、證據：援用原審之立證方法。
    理  由
一、本件上訴人起訴主張被上訴人之代理人李添丁，於八十九年九月十二日提出被上
    訴人所有門牌號碼桃園縣楊梅鎮○○路四四五巷一五二號房屋及所坐落土地（以
    下簡稱系爭房地）之使用執照及土地所有權狀影本，與上訴人簽訂專任委託銷售
    契約書，委託上訴人銷售被上訴人所有系爭房地，兩造並於該契約書中約定將來
    涉訟時，雙方合意以桃園地方法院為第一審管轄法院，嗣經上訴人做廣告促銷後
    ，覓得買方即訴外人徐雪霞出價以二百六十萬元購買系爭房地，被上訴人亦同意
    以該價格出售，並由李添丁代簽二百六十萬元同意書，詎被上訴人事後反悔拒不
    簽訂買賣契約，爰依專任委託銷售契約書第八條第四款約定請求被上訴人按售出
    價格百分之四給付上訴人服務費等語；被上訴人則以：訴外人李添丁係其姊夫，
    惟被上訴人並未授權李添丁代理被上訴人與上訴人簽訂任何契約、文件，上訴人
    據專任委託銷售契約書請求被上訴人給付服務費，即屬無據等語資為抗辯。
二、經查，上訴人於原審提出專任委託銷售契約書乃於八十九年九月十二日由訴外人
    李添丁與上訴人簽訂，另上訴人所提出於八十九年十月十七日簽訂，同意以二百
    七十萬元授權上訴人出售系爭房地，及於八十九年十月二十八日簽訂，同意以二
    百六十萬元授權上訴人出售系爭房地之二紙同意書，亦係由李添丁所簽訂等情，
    有上訴人於原審提出專任委託銷售契約書一份、同意書二紙為證，且為兩造所不
    爭執，堪信為真實。
三、按當事人主張有利於己之事實者，就其事實有舉證之責任。民事訴訟法第二百七
    十七條前段定有明文。次按諸民法第一百六十七條規定，代理權之授與，固無庸
    另具任何方式，故為明示、默示，書面或言詞，均無不可，惟代理關係乃一三面
    關係，除本人與代理人法律關係以外，另涉及代理人對之為代理行為之第三人，
    而聯繫此三面關係者，即本人之授權行為，故本人需有向代理人或代理人對之為
    代理行為之第三人授與代理權之意思表示為必要。本件上訴人主張訴外人李添丁
    係代理被上訴人與其簽訂專任委託銷售契約書、同意書等，然為被上訴人所否認
    ，自應由上訴人就其主張權利發生之被上訴人授與代理權予李添丁之事實負舉證
    責任。查本件上訴人於本院審理中就系爭專任委託銷售契約書訂立始末自承：「
    是訴外人李添丁拿建物使用執照、土地權狀影本來跟我們締約，通常代理人我們
    會要求出具委任書，但是因為李添丁與甲○○有親屬關係，所以我們沒有要他出
    具委任書，....，二百七十萬元是我們開發人員與李添丁在八十九年十月十七日
    談的，後來再與李添丁商談降價為二百六十萬元，約十一月三日簽約，賣方未到
    ，再約十一月六日簽約，....  在協商過程中，都是與李添丁談，未與甲○○接
    觸，十一月三日後，曾經與甲○○以電話聯絡，電話中不滿意總價為二百六十萬
    元」（九十年十二月三日準備程序筆錄）等語，是在簽訂專任委託銷售契約書之
    始，迄協談降價至二百六十萬元並約定第一次簽約日期止，上訴人均未曾與本人
    即被上訴人實際接觸，除訴外人李添丁說詞外，亦未取得任何足資信賴被上訴人
    確有授與代理權予訴外人李添丁之意思表示之憑信。而訴外人李添丁於原審時亦
    到庭證稱：伊係甲○○之姊夫，因為岳母說房子沒有人住，所以才與上訴人簽定
    委託銷售契約書賣房子，並未經過被上訴人同意，減為兩百六十萬元同意書也是
    伊簽的，沒有經過甲○○同意等語。上訴人復未能提出其他證據茲以證明被上訴
    人確有意思表示授與代理權予訴外人李添丁，使其代理被上訴人與上訴人簽定專
    任委託銷售契約書、同意書等，足認李添丁與上訴人簽定上開書面時，並未經被
    上訴人授權，故李添丁代理被上訴人與上訴人簽訂專任委託銷售契約書等書據即
    屬無權代理，李添丁之行為既為無權代理行為，自無民法第一百零七條代理權之
    限制及撤回不得以之對抗善意第三人規定之適用，因之，依民法第一百七十條第
    一項規定，系爭專任委託銷售契約書與同意書等，對於被上訴人自不生效力。
四、上訴人復主張證人李添丁於原審時曾證稱，簽二百七十萬元同意書時有經過甲○
    ○同意，當時是告訴她有人出兩百七十萬元等語，且上訴人與訴外人徐雪霞談妥
    房屋售價為兩百六十萬元後，約定八十九年十一月三日簽約，被上訴人未到，再
    約同月六日簽約，並以電話與被上訴人聯絡，被上訴人在電話中不滿買賣總價降
    為二百六十萬元，八十九年十一月六日當天被上訴人訴訟代理人也有到場爭執要
    賣二百七十萬元，是被上訴人已經授權李添丁出售其所有房屋，縱如原判決認為
    證人李添丁先是無權代理，但事後被上訴人已經同意即有承認之效力云云。但查
    ，依證人李添丁證言，僅能證明被上訴人曾同意訴外人李添丁將系爭房地以二百
    七十萬元出售，未足以證明被上訴人曾授權訴外人李添丁代理被上訴人委託上訴
    人銷售系爭房地，且李添丁也未明確告知被上訴人其係代理被上訴人委託上訴人
    出售系爭房地等情，雖被上訴人同意以二百七十萬元價格出售系爭房地，亦未足
    以證明被上訴人就其與上訴人間委託銷售契約關係曾為承認之意思表示。至上訴
    人主張十一月三日與被上訴人電話聯絡、十一月六日被上訴人訴訟代理人親自到
    場乃被上訴人已承認授權李添丁出售系爭房地等情，被上訴人否認之，抗辯是上
    訴人公司人員打電話來稱要其以二百六十萬元賣，不然要告其違約，十一月六日
    是到被上訴人公司瞭解為何上訴人要賣其所有房地等語，上訴人雖另以上訴人要
    瞭解情形，打電話即可，何以千里迢迢自花蓮到桃園瞭解等語資以辯駁，然衡諸
    常情，一棟房地動輒百萬元計，突然有他人告知將己所有房地出售，乃急至現場
    瞭解，非無可能，而上訴人既未能舉證證明十一月三日後與被上訴人電話聯絡，
    被上訴人曾明確表示知悉李添丁代理其與上訴人簽訂專任委託銷售契約，或表示
    同意委託上訴人為其銷售房地等節，亦未能舉證證明十一月六日當日被上訴人到
    上訴人公司曾明白表示如以二百七十萬元出售系爭房地則同意出賣，或有其他事
    後承認與上訴人間委託銷售契約之意思，尚難據此即認被上訴人有事後承認李添
    丁先前與上訴人所簽訂之專任委託銷售契約之意思，而認該專任委託銷售契約對
    本人即被上訴人發生效力。則上訴人此部份主張，諉無足採。
五、繼按民法第一百六十九條固規定，由自己之行為表示以代理權授與他人，或知他
    人表示為其代理人而不為反對之表示者，對於第三人應負授權人之責任。本件上
    訴人雖主張李添丁與上訴人簽定委託銷售契約書時，曾提出被上訴人所有房屋之
    使用執照與土地所有權狀影本，足使上訴人相信被上訴人曾授權李添丁出售房屋
    ，而有表見代理情形云云。惟查，李添丁於與上訴人簽訂專任委託銷售契約書時
    ，所提出者僅系爭房屋之使用執照與土地所有權狀影本，為上訴人於原審及本院
    審理中所自承，而民法第一百六十九條前段所規定之表見代理，必須本人就某種
    法律行為確有表見之事實，即對外就特定法律行為有表示已對行為人授與代理權
    之行為，足使第三人就該法律行為信該他人有代理權之情形存在，始屬相當，倘
    本人僅將其所有諸如不動產所有權狀及印鑑用章等重要物件交付他人，如難據以
    臆斷本人之用意何在，徒憑該項單純之交付行為，尚未能推定本人已有令第三人
    信該他人有某種法律行為代理權之表見事實存在，更何況本件訴外人李添丁所提
    出者僅建物使用執照及土地所有權狀影本而已，非依常情除本人親自交付外，他
    人無法任意取得之文件資料，是僅持有他人之使用執照及土地所有權狀影本，無
    由逕認該土地所有權狀影本等，即係該他人所交付之物，進而逕認為該他人已有
    表示將代理權狀授與該持有人之表見代理行為，且該等影本也與委託他人銷售房
    地之法律行為無必然關聯性，自未足以據此推斷被上訴人已有授權李添丁與上訴
    人簽訂委託銷售契約之表見事實，上訴人又未能舉證證明被上訴人有明知李添丁
    自稱為其代理人卻不為反對之表示等情，則上訴人主張本件有表見代理之情形而
    謂被上訴人應負本人責任，亦無足取。
六、綜上所述，訴外人李添丁既非有權代理被上訴人與上訴人簽訂專任委託銷售契約
    書，繼而無權代理被上訴人簽訂同意書，而被上訴人亦不予承認，則此專任委託
    銷售契約書暨其後同意書之簽訂行為，對被上訴人而言，自不生效力，上訴人復
    未能就被上訴人有表見代理之事實舉證以實其說，被上訴人亦無須負本人責任。
    從而，上訴人依專任委託銷售契約書第八條第四款約定，請求被上訴人給付十萬
    四千元，及自起訴狀繕本送達翌日即九十年三月六日起至清償日止，按年息百分
    之五計算之利息，為無理由，應予駁回。是原審為上訴人敗訴之判決，於法並無
    不合，上訴意旨指摘原判決不當，求予廢棄改判，為無理由，應予駁回其上訴。
七、據上論結，本件上訴為無理由，依民事訴訟法第四百三十六條之一第三項、第四
    百四十九條第一項、第七十八條，判決如主文。
中　　　華　　　民　　　國　　九十一　　年　　　三　　　月　　二十八　　日
                            臺灣桃園地方法院民事第二庭
~B審判長法官　邱瑞祥
~B法　　　官　朱敏賢
~B法　　　官　管靜怡
右為正本係照原本作成
中　　　華　　　民　　　國　　九十一　　年　　　三　　　月　　二十八　　日
~B法院書記官　趙芳媞
